ACORDAO-COMPLETO-2353253

ACÓRDÃO 3546/2019 ATA 13/2019 - PRIMEIRA CÂMARA

VISTOS, relatados e discutidos estes autos de tomada de contas especial instaurada pela Caixa Econômica Federal em razão da execução parcial do Contrato de Repasse 303.409-33/2009, que teve por objeto a construção do complexo esportivo "Praça da Juventude", no Município de Luzilândia/PI,
	ACORDAM os Ministros do Tribunal de Contas da União, reunidos em sessão da Primeira Câmara, ante as razões expostas pelo Relator, em: 
	9.1. julgar irregulares as contas da Sra. Ema Flora Barboza de Souza, com fundamento nos arts. 1º, inciso I, 16, inciso III, alínea "c" c/c os arts. 19 e 23, inciso III, da mesma Lei, e condená-la ao pagamento das quantias a seguir especificadas, com a fixação do prazo de quinze dias, a contar da notificação, para comprovar, perante o Tribunal (art. 214, inciso III, alínea "a", do Regimento Interno do TCU) , o recolhimento da dívida aos cofres do Tesouro Nacional, atualizada monetariamente e acrescida dos juros de mora, calculados a partir das datas discriminadas, até a data do recolhimento, na forma prevista na legislação em vigor:	
	Valor original (R$) 
	Data da ocorrência

	77.864,21
	28/11/2011

	73.531,23
	18/3/2013

	99.124,77
	7/11/2013

	91.216,23
	17/1/2014

	8.242,01
	13/4/2015

	9.2. aplicar à Sra. Ema Flora Barboza de Souza a multa prevista no art. 57 da Lei 8.443/1992, no valor de R$ 50.000,00 (cinquenta mil reais) , fixando-lhe o prazo de quinze dias, a contar da notificação, para que comprove, perante o TCU (art. 214, inciso III, alínea "a", do Regimento Interno do TCU) , o recolhimento da dívida aos cofres do  Tesouro Nacional, atualizada monetariamente desde a data deste acórdão até a do efetivo recolhimento, se for paga após o vencimento, na forma da legislação em vigor; 
	9.3. autorizar, desde logo, nos termos do art. 28, inciso II, da Lei 8.443/1992, a cobrança judicial das dívidas, caso não atendidas as notificações; 
	9.4. autorizar, se requerido, o pagamento das dívidas em 36 (trinta e seis) parcelas mensais e consecutivas, nos termos do art. 26 da Lei 8.443/1992 c/c o art. 217 do Regimento Interno do TCU;
 	9.5. dar ciência desta deliberação à Procuradoria da República no Estado do Piauí, nos termos do § 3º do art. 16 da Lei 8.443/1992, para adoção das medidas que entender cabíveis.

Tomada de Contras Especial instaurada pela Caixa Econômica Federal em razão da não consecução dos objetivos pactuados em Contrato de Repasse celebrado entre o Ministério do Esporte e a Prefeitura Municipal de Luzilândia/PI, cujo objeto foi a construção do complexo esportivo Praça da Juventude, no município. Análise das alegações de defesa.

Primeira Câmara

Prefeitura Municipal de Luzilândia - PI.

3. Interessados/Responsáveis:
3.1. Interessado: Superintendência da Caixa Econômica Federal no Estado do Piauí (00.360.305/2655-90)
3.2. Responsável: Ema Flora Barboza de Souza (XXX.014.483-XX).

13.1. Ministros presentes: Walton Alencar Rodrigues (Presidente), Benjamin Zymler (Relator) e Vital do Rêgo.
13.2. Ministros-Substitutos presentes: Augusto Sherman Cavalcanti e Weder de Oliveira.

ACORDAO-COMPLETO-2406598

Acórdão 10825/2020 - Primeira Câmara

BENJAMIN ZYMLER

Adoto como relatório a instrução inserta à peça 18, a qual contou com a anuência do corpo diretivo da Secretaria de Controle Externo de Tomada de Contas Especial (peças 19 e 20) e do Ministério Público junto ao Tribunal de Contas da União (peça 21) :
"INTRODUÇÃO
Cuidam os autos de tomada de contas especial instaurada pela Caixa Econômica Federal, em desfavor do Sr. Alberto Jorge Garcia de Carvalho (CPF XXX.981.253-XX) , Prefeito do município de Luzilândia/PI (gestão de 27/7/2011 a 31/12/2012) , e da Sra. Ema Flora Barboza de Souza (CPF XXX.014.483-XX) , Prefeita do município de Luzilândia/PI (gestão 2013-2016) , em razão da execução parcial do Contrato de Repasse 303.409-33/2009, que teve por objeto a construção do complexo esportivo Praça da Juventude, no município de Luzilândia/PI.
HISTÓRICO 
Para a execução do Contrato de Repasse 303.409-33/2009, estava previsto o total de R$ 1.608.248,00, sendo R$ 1.560.000,00 à conta do concedente e R$ 48.248,00 a título de contrapartida do município (Cláusula Quarta, peça 2, p. 39) . Foram realizados desbloqueios e respectivos pagamentos no valor total de R$ 361.486,02, sendo R$ 349.978,45 de recursos federais, conforme registros em extrato bancário da conta específica do programa (peça 2, p. 85-86) .
O fundamento para a instauração da presente tomada de contas especial, conforme apontado no Relatório de Acompanhamento de Engenharia - RAE, de 24/4/2014 (peça 2, p. 79-81) e no documento PA 005/2016 - GIGOVTE, de 5/1/2016 (peça 2, p. 3-4) , decorre da execução parcial do objeto do Contrato de Repasse 303.409-33/2009, da ordem de 24,64% do objeto pactuado, sem que o mesmo apresentasse funcionalidade, não atingindo o objetivo social proposto no respectivo plano de trabalho (peça 2, p. 23-24) .
Por meio do Ofício 2279/2015/CAIXA (peça 2, p. 7) e respectivo Aviso de Recebimento (peça 2, p. 8) , o Órgão Instaurador notificou o Sr. Alberto Jorge Garcia de Carvalho acerca das irregularidades em apuração, requerendo as providências devidas ou a devolução dos recursos, e por meio do Ofício 3064/2014/CAIXA e respectivo recibo no próprio ofício (peça 2, p. 9) , o Órgão Instaurador notificou a Sra. Ema Flora Barboza de Souza acerca das irregularidades em apuração, requerendo as providências devidas ou a devolução dos recursos.
Diante do não saneamento das irregularidades apontadas e da não devolução dos recursos, instaurou-se a Tomada de Contas Especial. No Relatório de TCE 312/2016 (peça 2, p. 107-113) , conclui-se que o prejuízo importaria no valor total dos recursos desbloqueados, imputando-se a responsabilidade ao Sr. Alberto Jorge Garcia de Carvalho (CPF XXX.981.253-XX) , Prefeito do município de Luzilândia/PI (gestão de 27/7/2011 a 31/12/2012) , e à Sra. Ema Flora Barboza de Souza (CPF XXX.014.483-XX) , Prefeita do município de Luzilândia/PI (gestão 20132016) , em razão da execução parcial do objeto do Contrato de Repasse 303.40933/2009, da ordem de 24,64% do objeto pactuado, sem que o mesmo apresentasse funcionalidade, não atingindo o objetivo social proposto no respectivo plano de trabalho.
O Relatório de Auditoria 1022/2017, da Controladoria-Geral da União (peça 2, p. 125127) , também chegou às mesmas conclusões.
Após serem emitidos o Certificado de Auditoria, o Parecer do Dirigente de Controle Interno e o Pronunciamento Ministerial (peça 2, p. 128, 129 e 133) , o processo foi remetido a esse Tribunal.
Na instrução inicial (peça 7) , analisando-se os documentos nos autos, concluiu-se pela necessidade de realização de citação da Sra. Ema Flora Barboza de Souza (CPF XXX.014.483-XX) , Prefeita do município de Luzilândia/PI (gestão 20132016) , nos seguintes termos:
Ocorrência: não comprovação da boa e regular aplicação dos recursos federais repassados ao município de Luzilândia/PI, em face da execução parcial do objeto do Contrato de Repasse 303.409-33/2009, da ordem de 24,64% do objeto pactuado, sem que o mesmo apresentasse funcionalidade, não atingindo o objetivo social proposto no respectivo plano de trabalho;
	VALOR ORIGINAL (R$) 
	DATA DA OCORRÊNCIA

	77.864,21
	28/11/2011

	73.531,23
	18/3/2013

	99.124,77
	7/11/2013

	91.216,23
	17/1/2014

	8.242,01
	13/4/2015

Responsável: Sra. Ema Flora Barboza de Souza (CPF XXX.014.483-XX) , Prefeita do município de Luzilândia/PI (gestão 2013-2016) ;
Conduta: não adotar as devidas e necessárias providências para a execução do objeto do Contrato de Repasse 303.409-33/2009, que era a construção da Praça da Juventude, no município de Luzilândia/PI, o que acabou por gerar a sua execução parcial, da ordem de 24,64% do objeto pactuado, sem que o mesmo apresentasse funcionalidade, não atingindo o objetivo social proposto no respectivo plano de trabalho.
Em cumprimento ao Despacho do Relator (peça 10) , foi efetuada a citação da Sra. Ema Flora Barboza de Souza (CPF XXX.014.483-XX) , nos moldes adiante:
	Ofício
	Data do ofício
	Data de Recebimento do Ofício
	Nome do Recebedor do Ofício
	Observação
	Fim do Prazo para defesa

	1253/2018-TCU/Secex-TCE (peça 12) 
	20/8/2018
	22/10/2018 (vide AR de peça 13) 
	Maila de Araújo
	Ofício recebido no endereço da responsável, conforme pesquisa de endereço no Sistema da Receita Federal (peça 11) 
	6/11/2018

Transcorrido o prazo regimental e por intermédio de procurador devidamente constituído (peça 14) , a responsável ingressou com pedido de prorrogação de prazo e posteriormente apresentou tempestivamente sua defesa (peça 17) .
EXAME TÉCNICO
Manifestação da responsável (peça 17, p. 3-5) :
1.1. A empresa MPJ Construtora e Pavimentadora Ltda. concorreu para o insucesso do ajuste, pois executou de forma lenta e sem cumprir o cronograma de execução física da obra, e em 10/3/2014, comunicou que não teria condições para executar o objeto do contrato, e apresentou uma proposta de subcontratação com a empresa BS Construções Ltda., que se comprometeu a cumprir o restante dos serviços pelo valor do saldo do contrato, equivalente a R$ 1.114.624,00.
1.2. Ambas as empresas não executaram integralmente o objeto do contrato, e sendo beneficiadas com recursos públicos, deveriam ser responsabilizadas solidariamente na obrigação de ressarcir o Erário.
Análise da manifestação da responsável:
1.3. Essa questão da possível responsabilização solidária da empresa executora já foi abordada na instrução inicial (peça 6) , onde ficou consignado que a empresa contratada para a execução da obra era a sociedade empresária MPJ Construtora e Pavimentadora Ltda. (CNPJ 03.734.913/0001-20) , e não houve qualquer menção à suposta subcontratação da sociedade empresária BS Construções Ltda., conforme alegado pela responsável.
1.4. Embora a responsável afirme que houve essa suposta subcontratação, e que comunicou tal situação à Caixa Econômica Federal, não fez juntar, em sua defesa, o suposto termo de subcontratação e nem a comunicação à CEF, o que fragiliza sobremaneira a sua argumentação.
1.5. Na instrução inicial, identificou-se que a MPJ Construtora e Pavimentadora Ltda. recebeu um total de R$ 361.486,02, o que correspondeu a 22,5% do total previsto de R$ 1.608.248,00.
1.6. Ato contínuo, constatou-se uma correspondência entre a execução física medida pela CEF (24,64%) e o correspondente desembolso financeiro (22,5%) , o que permitiu inferir que a empresa não recebeu além do que deveria receber pelo que executou. Conjugando essa constatação com a ausência de indicação de que a referida empresa tenha concorrido para o insucesso do ajuste, entendeu-se pertinente não incluí-la como possível responsável solidária com a ex-Prefeita.
1.7. Tal conclusão se amolda com a jurisprudência no Tribunal, conforme enunciado de jurisprudência a seguir transcrito:
	No caso de execução parcial do objeto do convênio, sem alcance dos seus objetivos, o gestor convenente responde pelo total dos recursos repassados. A empresa contratada, por outro lado, somente deve ressarcir ao erário o montante correspondente ao valor recebido e não executado, porquanto esta não tem a responsabilidade de assegurar o cumprimento dos objetivos do convênio, mas de realizar a obra. Havendo a empreiteira executado serviços para os quais foi contratada, deve receber a respectiva remuneração (Acórdão 993/2018-TCU-Primeira Câmara, Relator Ministro Bruno Dantas) .
1.8. Dessa forma, rejeitam-se as alegações de defesa apresentadas.
Manifestação da responsável (peça 17, p. 5-6) :
1.9. A responsável argumenta que o Contrato de Repasse 303.409-33/2009 vigeu entre 16/12/2009 e 30/6/2017, e que o atual gestor, Sr. Ronaldo de Sousa Azevedo, deve também ser responsabilizado solidariamente, em razão de não ter tomado qualquer providência para dar continuidade à execução contratual, a fim de resguardar o erário.
Análise da manifestação da responsável:
1.10. Dos pagamentos realizados à empresa contratada, identificou-se que o último desembolso significativo ocorreu em 17/1/2014. Segundo informado pela própria responsável, essa mesma empresa havia comunicado, em 10/3/2014, a sua impossibilidade de continuar a execução da obra, embora não existam, nos autos, evidências que corroborem essa afirmativa.
1.11. Por outro lado, em outubro de 2014, já havia a concretização da paralisação da obra. Segundo o documento PA 005/2016 - GIGOVTE (peça 2, p. 3-4) , o município de Luzilândia/PI foi notificado pela Caixa Econômica Federal, por intermédio do Ofício 3064/2014, de 20/10/2014, acerca da não execução total do objeto pactuado, sendo solicitada a retomada da execução da obra.
1.12. Percebe-se que a paralisação do empreendimento ocorreu provavelmente ao longo do exercício de 2014, ainda durante a gestão da Sra. Ema Flora Barboza de Souza (CPF 531.014.48387) , cujo mandato se encerrou em 31/12/2016.
1.13. A responsável teve ainda 2 exercícios financeiros (2015 e 2016) para tentar concluir a obra, o que se mostrou infrutífero, e não se mostra razoável querer imputar a responsabilidade ao gestor que a sucedeu, quando esta teve tempo mais do que suficiente para tentar equacionar o problema que gerou a inexecução do ajuste.
1.14. Para reforçar esse entendimento, durante a fase interna desta tomada de contas especial, não houve qualquer menção acerca de possível responsabilização do Sr. Ronaldo de Sousa Azevedo, razão pela qual devem ser rejeitadas as alegações de defesa apresentadas.
Manifestação da responsável (peça 17, p. 7-8) :
1.15. A responsável volta a afirmar que a inexecução total do objeto se deu exclusivamente em razão do abandono das empresas contratadas, sem qualquer justificativa prévia ou pretérita.
1.16. Afirma que a responsável não agiu com má-fé e muito menos com dolo, pois todas as medidas, dentro do possível, foram adotadas, inclusive a aceitação da subcontratação, com o intuito de se preservar o erário.
Análise da manifestação da responsável:
1.17. Conforme analisado no item 13 acima, não há qualquer evidência acerca da subcontratação alegada, bem como não há qualquer indício de que a empresa contratada para a execução da obra tenha concorrido para o insucesso do ajuste.
1.18. A responsável também não fez juntar, em sua defesa, documentação que comprovasse as medidas adotadas com vistas a retomada da obra, como eventuais notificações à empresa contratada, inclusive com aplicação de penalidades, ou mesmo ajuizamento de ações de ressarcimento junto ao judiciário.
1.19. Feitas essas considerações, conclui-se pela rejeição de suas alegações de defesa.
CONCLUSÃO
Em face da análise promovida nos itens 12 a 17 desta instrução, propõe-se rejeitar as alegações de defesa apresentadas pela responsável, uma vez que não foram suficientes para sanear as irregularidades a ela atribuídas.
Os argumentos de defesa tampouco lograram afastar os débitos imputados à responsável. Ademais, inexistem nos autos elementos que demonstrem sua boa-fé ou a ocorrência de outros excludentes de culpabilidade.
Desse modo, suas contas devem, desde logo, ser julgadas irregulares, nos termos do art. 202, § 6º, do Regimento Interno do TCU, procedendo-se à sua condenação em débito, bem como que lhe seja aplicada a multa prevista no art. 57, da Lei 8.443/1992.
	Vale ressaltar que a jurisprudência pacífica nesta Corte é no sentido da imprescritibilidade das ações de ressarcimento ao erário (Súmula TCU 282) . Dessa forma, identificado dano ao erário, deve-se instaurar e julgar o processo de tomada de contas especial para responsabilizar seus agentes causadores, respeitando o direito ao contraditório e à ampla defesa, independentemente de quando ocorreram os atos impugnados.
	Já a pretensão punitiva do TCU, conforme Acórdão 1441/2016-TCU-Plenário, que uniformizou a jurisprudência acerca dessa questão, subordina-se ao prazo geral de prescrição indicado no art. 205, do Código Civil, que é de 10 anos, contado da data de ocorrência da irregularidade sancionada, nos termos do art. 189, do Código Civil, sendo este prazo interrompido pelo ato que ordenar a citação, a audiência ou a oitiva do responsável. Conforme o mesmo acórdão, a ocorrência desta espécie de prescrição será aferida, independentemente de alegação da parte, em cada processo no qual haja intenção de aplicação das sanções previstas na Lei 8.443/1992.
	Considerando que o ato imputado foi a inexecução parcial do objeto pactuado sem aproveitamento da parte executada, o início da contagem do prazo prescricional deverá coincidir com as datas de pagamento efetuadas, e que, no presente caso, a data mais antiga ocorreu em 28/11/2011. Sendo assim, em razão de não ter transcorrido mais de 10 anos entre esta data e a data que ordenou a citação e a audiência (15/8/2018) , constata-se que não ocorreu a prescrição da pretensão punitiva.
PROPOSTA DE ENCAMINHAMENTO
Diante do exposto, submetem-se os autos à consideração superior, propondo:
a)  rejeitar as alegações de defesa apresentadas pela Sra. Ema Flora Barboza de Souza (CPF XXX.014.483-XX) ;
b)  julgar irregulares as contas da Sra. Ema Flora Barboza de Souza (CPF 531.014.48387) , com fundamento nos arts. 1º, inciso I, 16, inciso III, alínea "c", 19, caput, e 23, inciso III, da Lei 8.443/1992, c/c os arts. 1º, inciso I, 209, inciso III, 210 e 214, inciso III, do Regimento Interno do TCU, condenando-a ao pagamento das importâncias a seguir especificadas e fixando-lhe o prazo de 15 dias, para que comprove, perante este Tribunal, em respeito art. 214, inciso III, alínea "a", do Regimento Interno do TCU, o recolhimento das dívidas aos cofres do Fundo Nacional de Desenvolvimento da Educação, atualizadas monetariamente e acrescidas de juros de mora, calculados a partir das datas indicadas até a data do efetivo recolhimento e com o abatimento de valores acaso já satisfeitos, nos termos da legislação vigente:
	VALOR ORIGINAL (R$) 
	DATA DA OCORRÊNCIA

	77.864,21
	28/11/2011

	73.531,23
	18/3/2013

	99.124,77
	7/11/2013

	91.216,23
	17/1/2014

	8.242,01
	13/4/2015

c)  aplicar, com fundamento no art. 57, da Lei 8.443/1992, c/c o art. 267, do Regimento Interno do TCU, multa individual à Sra. Ema Flora Barboza de Souza (CPF 531.014.48387) , fixando o prazo de 15 dias, a partir da notificação, para que, nos termos do art. 214, inciso III, alínea "a", do Regimento Interno do TCU, comprove, perante este Tribunal, o recolhimento, aos cofres do Tesouro Nacional, do valor atualizado monetariamente desde a data do acórdão que vier a ser proferido até a data do efetivo recolhimento, se for pago após o vencimento, na forma da legislação em vigor;
d)  autorizar, desde logo, a cobrança judicial das dívidas, nos termos do art. 28, inciso II, da Lei 8.443/1992, c/c o art. 219, inciso II, do Regimento Interno do TCU, caso não atendida a notificação;
e)  autorizar, desde logo, se requerido, com fundamento no art. 26, da Lei 8.443/1992, c/c o art. 217, do Regimento Interno do TCU, caso seja do interesse da responsável, o parcelamento da dívida em até 36 (trinta e seis) parcelas, incidindo sobre cada uma, os encargos legais devidos, sem prejuízo de alertá-la de que, caso opte por essa forma de pagamento, a falta de comprovação do recolhimento de qualquer parcela implicará o vencimento antecipado do saldo devedor, nos termos do art. 26, parágrafo único, da Lei 8.443/1992, c/c o art. 217, §2º, do Regimento Interno do TCU;
f)  enviar cópia do Acórdão a ser prolatado, bem como do Relatório e do Voto que o fundamentarem, à Procuradoria da República no Estado do Piauí, nos termos do § 3º do art. 16 da Lei 8.443/1992, c/c o § 7º do art. 209 do Regimento Interno do TCU, para adoção das medidas cabíveis; e
g)  enviar cópia do Acórdão que vier a ser proferido ao Fundo Nacional de Desenvolvimento da Educação e à responsável, para ciência, informando que a deliberação, acompanhada do Relatório e do Voto que a fundamentam, está disponível para a consulta no endereço www.tcu.gov.br/acordaos, além de esclarecer que, caso requerido, o TCU poderá fornecer, sem custos, as correspondentes cópias de forma impressa."
É o Relatório.

8.1. Valber de Assunção Melo (1934/OAB-PI) e outros, representando Ema Flora Barboza de Souza.

Subprocurador-Geral Paulo Soares Bugarin.

TOMADA DE CONTAS ESPECIAL. CONTRATO DE REPASSE PARA CONSTRUÇÃO DE COMPLEXO ESPORTIVO. EXECUÇÃO PARCIAL. AUSÊNCIA DE FUNCIONALIDADE DOS SERVIÇOS EXECUTADOS. NÃO ATENDIMENTO DOS OBJETIVOS SOCIAIS ALMEJADOS. CITAÇÃO DA RESPONSÁVEL. REJEIÇÃO DAS ALEGAÇÕES DE DEFESA. CONTAS IRREGULARES. DÉBITO. MULTA.

TOMADA DE CONTAS ESPECIAL (TCE)

Secretaria de Controle Externo de Tomada de Contas Especial (SecexTCE).

O presente feito cuida de tomada de contas especial (TCE) instaurada pela Caixa Econômica Federal em razão de irregularidades no Contrato de Repasse nº 303.409-33/2009, firmado entre o Ministério do Esporte, representado pela Caixa Econômica Federal, e o Município de Luzilândia/PI, tendo por objeto a construção do complexo esportivo "Praça da Juventude", na aludida municipalidade.
2.	O referido ajuste foi celebrado prevendo R$ 1.608.248,00 para consecução do objeto, dos quais R$ 1.560.000,00 seriam aportados pelo concedente e outros R$ 48.248,00 corresponderiam à contrapartida do ente municipal. Todavia, foram liberados apenas R$ 361.486,02 (22,48% do valor total previsto) , dos quais R$ 349.978,45 de recursos da União.
3. 	A obra foi iniciada em 16/6/2011 e o ajuste teve vigência prorrogada até 30/6/2017, porém, no Relatório de Acompanhamento de Engenharia (ERA) datado de 24/4/2014 (peça 2, p. 79-81) , foi registrado um percentual de execução física de somente 24,64%. 
4.	Considerando que a obra permaneceu inacabada e sem funcionalidade, não atingindo o objetivo social do plano de trabalho proposto, foi instaurada a presente TCE, pelo débito correspondente ao total dos recursos federais liberados.
5.	No âmbito do TCU, foi promovida a citação da Sra. Ema Flora Barboza de Souza, Prefeita do Município de Luzilândia/PI na gestão 2013-2016, por não adotar as devidas e necessárias providências para a execução do objeto do Contrato de Repasse 303.409-33/2009, o que acabou por gerar a sua execução parcial, da ordem de 24,64% do objeto pactuado, sem que o mesmo apresentasse funcionalidade, não atingindo o objetivo social proposto no respectivo plano de trabalho.
6.	Regularmente notificada, a responsável apresentou suas alegações de defesa, as quais foram examinadas pela Secretaria de Controle Externo de Tomada de Contas Especial (Secex-TCE) . A unidade técnica, com a concordância do Parquet, propôs rejeitar a peça de defesa da responsável, julgando irregulares as suas contas. Por conseguinte, foi formulado encaminhamento no sentido de imputar-lhe integralmente o débito apurado, bem como de ser aplicada a multa capitulada no art. 57 da Lei Orgânica do TCU. 
7.	Manifesto-me de acordo com a análise realizada pela unidade técnica, cujos fundamentos incorporo como razões de decidir, sem prejuízo de realizar algumas considerações adicionais. 
8.	Com efeito, não é procedente o argumento da ex-prefeita de que a inexecução da obra se deu exclusivamente por parte das construtoras contratadas que, sem nenhuma comunicação prévia, abandonaram suas obrigações pactuadas. Conforme examinado pela unidade técnica, a empresa MPJ Construtora e Pavimentadora Ltda. recebeu pagamento total correspondente a 22,5% do valor do objeto, o que corresponde com a execução física constatada pela Caixa Econômica Federal (24,64%) .
9.	Assim, não acolho o pedido da responsável de realizar a citação das empresas MPJ e de sua subcontratada a BS Construções Ltda. 
10.	A responsável também não comprovou que adotou qualquer medida com vistas a sancionar as referidas empresas pela inexecução contratual, bem como para retomar a execução do objeto conveniado por meio de nova contratação. 
11.	Até o final do seu mandato, a Sra. Ema Flora Barboza de Souza dispôs de mais de dois anos para adotar providências a fim de garantir a continuidade da obra e não o fez. Embora tenha afirmado que a empresa contratada abandonou a obra, concorrendo para o dano, a responsável não demonstrou ter adotado medidas com vistas a coibir ou reverter essa situação, como eventuais notificações à construtora, aplicação de penalidades, ou mesmo ajuizamento de ações de ressarcimento junto ao Judiciário
12.	Ademais, não se mostra adequado incluir o prefeito sucessor no polo passivo desta tomada de contas especial, visto que este não geriu despesas e dispôs de apenas seis meses do seu mandato para retomada do empreendimento, visto que o contrato de repasse ficou em vigor até o dia 30/6/2017.
13.	Portanto, considerando que os recursos dispendidos pela União não tiveram serventia comprovada, o TCU deve julgar irregulares as presentes contas e condenar a responsável ao pagamento do débito apurado.
14.	Quanto à alegação da defendente de que não agiu com má-fé ou com dolo, reputo que o abandono injustificado de obra pública e a omissão na adoção de providências para a sua retomada são ocorrências extremamente reprováveis, configurando culpa grave da ex-prefeita, o que justifica a aplicação da multa prevista no art. 57 da Lei 8.443/1992, cujo valor fixo em R$ 50.000,00 (cinquenta mil reais) .
	Ante o exposto, voto por que seja adotada a deliberação que ora submeto a este Colegiado.
TCU, Sala das Sessões Ministro Luciano Brandão Alves de Souza, em 30 de abril de 2019.
BENJAMIN ZYMLER 
Relator